【裁判字號】    98,交聲,1341
【裁判日期】    980909
【裁判案由】    聲明異議
【裁判全文】
臺灣高雄地方法院交通事件裁定        98年度交聲字第1341號
原處分機關  交通部公路總局高雄區監理所
異  議  人
即受處分人  乙○○
                      樓
上列異議人即受處分人因違反道路交通管理處罰條例案件，對於
交通部公路總局高雄區監理所民國98年4 月21日所為之處分（原
處分：高監營裁字裁80-B00000000號），聲明異議，本院裁定如
下：
    主  文
原處分撤銷。
乙○○不罰。
    理  由
一、原處分意旨略以：異議人即受處分人乙○○所有之車牌號碼
    VC-8130 號自用小客車於民國97年12月1 日17時40分許，經
    警查獲使用註銷之牌照行駛，以異議人違反道路交通管理處
    罰條例第12 條 第1 項第4 款、第2 項之規定依法舉發，嗣
    因異議人逾應到案期限60日以上，經原處分機關以原處分裁
    處異議人罰鍰新臺幣（下同）1 萬0800元，並扣繳牌照等語
    。
二、異議意旨略以：異議人於96年3 月15日將所有之上開車輛出
    售並交付第三人甲○○，詎甲○○拒不過戶，致該車輛仍登
    記於異議人名下，惟本件使用註銷牌照行駛之違規情事與異
    議人無關，為此聲明異議等語。
三、按汽車使用註銷之牌照行駛者，處汽車所有人3,600 元以上
    10,800元以下罰鍰，並禁止其行駛及扣繳牌照，道路交通管
    理處罰條例第12條第1 項第4 款、第2 項定有明文。然上開
    條文所稱「所有人」之意義為何，道路交通管理處罰條例並
    無明文定義，蓋汽車屬於動產，民法上動產物權之讓與非將
    動產交付不生效力（民法第761 條第1 項前段參照），並非
    以「登記」或「過戶」為要件，雖然道路交通管理各項異動
    登記之「車主」部分，於行政或訴訟程序上有推定何人是「
    所有人」之效力，但在解釋上開道路交通管理處罰條例「所
    有人」為何人時，仍應從民法之規定。至於汽車所有人怠於
    辦理各項異動登記，而影響交通管理秩序之情形，同條例第
    16條第1 項第1 款已有處罰之明文，不能將登記之「車主」
    即逕予視同「汽車所有人」。
四、經查，上開車牌號碼VC-8130 號自用小客車因於96年11月3
    日未依期限參加定期檢驗，經原處分機關於97年7 月14日裁
    處註銷牌照後，經警發現異議人於上開時、地駕駛上開自用
    小客車，有使用註銷之牌照行駛情形，遂開單舉發，因異議
    人逾應到案期限60 日 以上，原處分機關進而裁處異議人罰
    鍰1 萬0800元，並牌照扣繳等情，有原處分機關97年7 月14
    日高監自裁字第80-802621315號、98年4 月21日高監自裁字
    裁80-B00000000號裁決書、高雄市政府警察局高市警交字第
    B00000000 號舉發違反道路交通管理事件通知單及該等送達
    回證在卷可稽，應堪認定。又證人即異議人友人王盈敦於本
    院證述：我認識異議人及甲○○，我與甲○○是同一家貨運
    行之同事，在96年間因甲○○想要車代步，同時間異議人亦
    曾向我表示想賣車，我於是介紹他二人買賣汽車，他們所買
    賣之汽車是三陽喜美紅色自小客車，買賣汽車時我在場，且
    因甲○○買車之車款係向我借的，故由我當場將車款交給異
    議人，異議人同時將該自小客車交與甲○○，之後甲○○即
    開這部車上、下班等語（院卷27至29頁）。參以車牌號碼VC
    -8130 號汽車為三陽紅色自小客車，有車號查詢汽車車籍資
    料在卷，核與證人王盈敦證述異議人出賣與甲○○之汽車廠
    牌、顏色相符；且本件係由甲○○於97年12月1 日17時40分
    許駕駛上開車牌號碼VC-8130 號之自小客車行經高雄市○○
    路時，遭警員攔查並當場舉發其使用註銷牌照之車輛行駛於
    道路之違規情事，而該舉發通知單並由甲○○當場簽收，有
    上開舉發通知單在卷足憑，可見異議人顯非係該當場被舉發
    之駕駛人或行為人甚明，核與證人王盈敦證述上開自小客車
    出售與甲○○駕駛使用之情節相符，是證人王盈敦上開證述
    應堪採信。異議人辯稱其於96年間已將所有之上開車輛出售
    並交付第三人甲○○，尚非無據。此外，無證據足以證明異
    議人於轉讓及交付上開車輛後仍繼續使用該車，揆諸上開說
    明，本件97年12月1 日交通違規時，異議人並非本件違規車
    輛之所有人或駕駛人，應可認定。至證人甲○○經本院依法
    傳、拘未到庭，惟本件事證已臻明確，應無再訊問證人甲○
    ○之必要，附此敘明。
五、綜上所述，異議人既已非前揭車輛所有人，亦非駕駛人，自
    非道路交通管理處罰條例處罰之對象，是本件異議人之異議
    為有理由，原處分應予撤銷，並為異議人不罰之諭知。
六、據上論斷，應依道路交通案件處理辦法第20條前段，裁定如
    主文。
中    華    民    國    98    年    9     月    9     日
                  交通法庭  法  官  楊國煜
如不服本裁定，應於收受送達後5 日內向本院提出抗告狀。
以上正本證明與原本無異。
中    華    民    國    98    年    9     月    9     日
                            書記官  王芷鈴


司法院資訊處製作；財團法人民間司法改革基金會備份。
